臺灣桃園地方法院民事簡易判決　　　　110年度桃簡字第400號
原　　　告　李晉宇（原名李永機）


訴訟代理人　劉佳強律師（法律扶助律師）
被　　　告　劉丞皓　


上列當事人間請求損害賠償事件，原告提起刑事附帶民事訴訟，
經本院刑事庭移送前來（109 年度壢交簡附民字第357 號），本
院於民國110 年10月21日言詞辯論終結，判決如下：
    主    文
一、被告應給付原告新臺幣279,604 元，及自民國一○九年十月
    十九日起至清償日止，按週年利率百分之五計算之利息。
二、原告其餘之訴駁回。
三、訴訟費用由被告負擔百分之七十，餘由原告負擔。
四、本判決第一項得假執行。
五、原告其餘假執行聲請駁回。
    事實及理由
壹、程序部分：
一、按簡易訴訟之訴狀送達後，原告不得將原訴變更或追加他訴
    ，但擴張或減縮應受判決事項之聲明者，不在此限，民事訴
    訟法第436 條第2 項適用第255 條第1 項但書第3 款定有明
    文。經查，原告起訴請求：「被告應給付原告新臺幣（下同
    ）721,758 元，及自起訴狀繕本送達翌日起至清償日止，按
    週年利率5 ％計算之利息」（見本院壢交簡附民字卷第5 頁
    ），後於民國110 年10月21日之言詞辯論期日變更訴之聲明
    為：「被告應給付原告649,434 元，及自起訴狀繕本送達翌
    日起至清償日止，按週年利率5 ％計算之利息」（見本院桃
    簡字卷第31頁），核其為減縮應受判決事項之聲明，應予准
    許。
二、被告經合法通知，無正當理由而未於言詞辯論期日到場，核
    無民事訴訟法第386 條各款所列情形，爰依原告之聲請（見
    本院桃簡字卷第31頁背面），由其一造辯論而為判決。
貳、實體部分：
一、原告主張：被告於109 年1 月30日3 時39分許前某時，無照
    駕駛車牌號碼000-0000號自用小客車（下稱肇事車輛），沿
    桃園市○○區○道○號高架橋下道路，由東往西方向行駛，
    於同日3 時9 分許，行經橋下道路與國際路1 段之交岔路口
    時，本應注意路口號誌為閃光紅燈，應減速接近，先停止於
    交岔路口前，讓幹道即國際路1 段來車優先通行後，認為安
    全方得續行，且當時無不能注意之情事，仍疏未注意即貿然
    直行，適有原告駕駛車牌號碼000-00號營業小客車（下稱系
    爭車輛）搭載訴外人何玉珍沿國際路1 段，由北往南方向駛
    至，兩車因而發生碰撞，致原告受有左側第三、四、五、六
    、七肋骨骨折併血胸之傷害，且支出醫療費用125,898 元、
    看護費用66,000元、不能工作損失71,400元、系爭車輛之車
    輛維修費用86,136元及受有精神慰撫金300,000 元之損害，
    上述金額合計為649,434 元，爰依侵權行為之法律關係提起
    本件訴訟，請求損害賠償等語，並聲明：被告應給付原告64
    9,434 元，及自起訴狀繕本送達翌日起至清償日止，按週年
    利率5 ％計算之利息。
二、被告經合法通知，未於言詞辯論期日到場，亦未提出書狀作
    何聲明或陳述。
三、本院得心證之理由：
  ㈠按因故意或過失，不法侵害他人之權利者，負損害賠償責任
    。汽車、機車或其他非依軌道行駛之動力車輛，在使用中加
    損害於他人者，駕駛人應賠償因此所生之損害，民法第184
    條第1 項前段、第191 條之2 前段分別定有明文。又汽車行
    駛時，駕駛人應注意車前狀況，並隨時採取必要之安全措施
    ；汽車行駛至交岔路口，其行進、轉彎，應依下列規定：一
    、應遵守燈光號誌或交通指揮人員之指揮；再特種閃光號誌
    各燈號顯示之意義如下：二、閃光紅燈表示「停車再開」，
    車輛應減速接近，先停止於交岔路口前，讓幹線道車優先通
    行後認為安全時，方得續行，道路交通安全規則第94條第3
    項、第102 條第1 項第1 款前段及道路交通標誌標線號誌設
    置規則第211 條第1 項第2 款亦分別定有明文。經查，被告
    因上開交通事故之過失傷害犯行，經臺灣桃園地方檢察署檢
    察官聲請以簡易判決處刑後，由本院刑事庭以109 年度壢交
    簡字第2802號判決判處被告有期徒刑5 月確定在案，復經本
    院依職權調取該案刑事卷宗核閱屬實，且有本院110 年10月
    21日勘驗筆錄等（見本院桃簡字卷第31背面）在卷可佐；又
    被告已於相當時期受合法通知，既未於言詞辯論期日到場，
    復未提出任何準備書狀以供本院審酌，依民事訴訟法第280
    條第3 項前段準用第1 項前段之規定，視同自認原告之主張
    ，自堪信原告之主張為真正。
  ㈡另特種閃光號誌各燈號顯示之意義如下：一、閃光黃燈表示
    「警告」，車輛應減速接近，注意安全，小心通過，道路交
    通標誌標線號誌設置規則第211 條第1 項第2 款定有明文。
    而上開條文規範之目的，係因在閃光號誌之交岔路口，駕駛
    人除須遵照閃光號誌之指示外，亦須由交岔路口來車之情形
    ，判斷得否繼續行進，因此駕駛人自須減速至足以應變來車
    之狀況。此之速限為何，法律並無明文，自應參酌交岔路口
    之寬窄、視野狀況及駕駛人須否禮讓其他車輛等因素定之，
    並非以有減速或減速至路段之限速即為已足，而應以車輛須
    減速至足以看清交岔路口有無來車，並於交岔路口有來車時
    ，及時煞停而不致與車輛發生碰撞，方為已足。查，原告駕
    駛系爭車輛行經上開交岔路口前並未明顯減速即直行乙情，
    有本院上開勘驗筆錄在卷可佐，揆諸上開規定，可認原告駕
    駛系爭車輛亦疏未注意逕自直行而與肇事車輛發生碰撞，自
    與有過失。
  ㈢本院考量兩造上開各自違反注意義務之情節、迴避事故發生
    之可能性後，認被告應負70％之過失責任，原告則應負30％
    之與有過失責任。從而，被告駕駛行為確有過失，且其過失
    行為與原告所受損害具有相當因果關係，是被告應負系爭車
    輛損害賠償之責。
  ㈣損害賠償數額：
  ⒈醫療費用部分：
    原告主張其因被告之過失傷害行為，支出醫療費用125,898
    元等語，業據其提出敏盛綜合醫院醫療費用收據（見本院壢
    交簡附民字卷第27頁）為憑，經核係其因被告上揭過失傷害
    行為，為受治療而有支出之必要，則原告此部分對被告之請
    求，當足採取。
  ⒉看護費用部分：
    按親屬間之看護，縱因出於親情而未支付該費用，然其所付
    出之勞力，顯非不能以金錢為評價，此種基於身分關係之恩
    惠，自不能加惠於加害人，而應比照一般看護情形，認被害
    人受有相當於看護費之損害，命加害人賠償，始符合民法第
    193 條第1 項所定「增加生活上需要」之意旨。經查，觀諸
    原告所提敏盛綜合醫院於109 年2 月11日出具之診斷證明書
    記載：病患於109 年2 月6 日行手術治療，後於109 年2 月
    11日出院，需專人照護3 個月等語（見本院壢交簡附民字卷
    第2 頁），則原告主張其所受之傷勢有看護3 個月必要，應
    為可信，是原告請求看護費用66,000元（計算式：22,000×
    3 個月＝66,000），應屬有據。
  ⒊不能工作損失部分：
    查，原告因本件車禍事故需專人照護專人照護3 個月乙情，
    業經本院認定如上，而原告在本件車禍事故前係以駕駛計程
    車為業乙情，亦經原告陳明，並有稅務電子閘門財產所得調
    件明細表（置於個資卷）在卷可參；再參以桃園市計程車駕
    駛每月營業收入高於最低基本工資23,800元，為本院職務上
    所知悉之事，則原告僅請求以每月23,800元計其不能工作之
    損失，當可信取。基上所論，原告主張被告應賠償其因傷無
    法工作所受之損害71,400元（計算式：23,800×3 ＝71,400
    元），核屬有據，應予准許。
  ⒋系爭車輛維修費用部分：
  ⑴負損害賠償責任者，除法律另有規定或契約另有訂定外，應
    回復他方損害發生前之原狀，且債權人得請求支付回復原狀
    所必要之費用，以代回復原狀，民法第213 條第1 、3 項定
    有明文。又物被毀損者，被害人除得依民法第196 條行使權
    利外，亦得依第213 條第3 項請求支付回復原狀所必要之費
    用，最高法院107 年度台上字第1618號民事判決參照。債權
    人所得請求者既為回復原狀之必要費用，倘以修復費用為估
    定其回復原狀費用之標準，則修理材料以新品換舊品時，即
    應予折舊，最高法院96年度台上字第854 號民事判決參照。
    再依行政院所頒固定資產耐用年數表及固定資產折舊率之規
    定，運輸業用客車之耐用年數為4 年，依定率遞減法每年折
    舊1000分之438。
  ⑵經查，系爭車輛修理費用總計為158,460 元（含零件80,360
    元、工資78,100元）乙情，有估價單及統一發票（見本院壢
    交簡附民字卷第29至35頁）在卷可稽，惟零件費用既係以舊
    換新，即應計算折舊，而系爭車輛為運輸業用客車，出廠日
    係102 年10月乙節，有行車駕駛執照（見本院壢交簡附民字
    卷第37頁）附卷可參，系爭車輛至本件車禍事故發生之109
    年1 月30日止，使用已逾4 年期間，則揆諸上開折舊規定，
    零件費用折舊後之金額應為8,036 元（計算式：80,360×0.
    1 ＝8,036 ），另加計工資78,100元，則原告得請求系爭車
    輛修復之費用應為86,136元（計算式：8,036 ＋78,100＝86
    ,136）。
  ⒌慰撫金部分：
    按不法侵害他人之身體、健康、名譽、自由、信用、隱私
    、貞操，或不法侵害其他人格法益而情節重大者，被害人雖
    非財產上之損害，亦得請求賠償相當之金額，亦為民法第第
    195 條第1 項前段明定。又慰撫金之多寡，應斟酌雙方之身
    份、地位、資力與加害程度，及其他各種情形核定相當之數
    額，該金額是否相當，自應依實際加害情形與被害人所受之
    痛苦及雙方之身份、地位、經濟狀況等關係決定之（最高法
    院51年度台上字第223 號判例意旨參照）。經查，被告因前
    開過失行為致原告受有上開傷害，則原告受有身體及精神痛
    苦，堪可認定，是原告依上開規定請求被告賠償慰撫金，自
    屬有據。本院審酌原告學歷為高職畢業，為計程車司機；被
    告為高職肄業，兼衡兩造之財產狀況（見本院個資卷），復
    參酌兩造之身分、地位、經濟狀況與被告之過失情節、現場
    的撞擊情況及原告所受傷害等一切情狀，認原告請求被告賠
    償精神慰撫金以50,000元為適當，應予准許，逾此部分之請
    求，應予駁回。
  ㈤按損害之發生或擴大，被害人與有過失者，法院得減輕賠償
    金額，民法第217 條第1 項定有明文。經查，原告因本件車
    禍事故受有399,434 元之損害（計算式：125,898 ＋66,000
    ＋71,400＋86,136＋50,000＝399,434 ）等情，業經本院認
    定如上，而被告就系爭事故應負70％過失責任，原告應負30
    ％與有過失責任已見前述。準此，依過失比例計算，被告應
    賠償原告損害金額為279,604 元（計算式：399,434 ×70％
    ≒279,604 ，小數點以下四捨五入）。
  ㈥末按給付有確定期限者，債務人自期限屆滿時起，負遲延責
    任；給付無確定期限者，債務人於債權人得請求給付時，經
    其催告而未為給付，自受催告時起，負遲延責任。其經債權
    人起訴而送達訴狀，或依督促程序送達支付命令，或為其他
    相類之行為者，與催告有同一之效力；又遲延之債務，以支
    付金錢為標的者，債權人得請求依法定利率計算之遲延利息
    ，而應付利息之債務，其利率未經約定，亦無法律可據者，
    週年利率為5 ％，民法第229 條第1 項、第2 項、第233 條
    第1 項前段及第203 條分別定有明文。查，本件原告請求請
    求被告給付279,604 元部分，係以支付金錢為標的，且無確
    定期限，又未約定利息，則被告應自受催告時起，負遲延責
    任，則原告就上述得請求之金額，併請求自起訴狀繕本送達
    被告之翌日即109 年10月19日（見本院壢交簡附民字卷第41
    頁）起至清償日止，按年息5 ％計算之利息，同屬有據。
四、綜上所述，原告依侵權行為之法律關係，請求被告給付279,
    604 元及自109 年10月19日起至清償日止，按週年利率5 ％
    計算之利息，為有理由，應予准許。逾此範圍之請求，則屬
    無據，應予駁回。
五、本件原告勝訴部分，係就民事訴訟法第427 條訴訟適用簡易
    程序所為被告敗訴之判決，依同法第389 條第1 項第3 款之
    規定，應依職權宣告假執行。至原告雖聲明願供擔保請准宣
    告假執行，惟本院既已職權宣告假執行，原告此部分聲請，
    核僅為促請本院職權發動，自無庸另為准駁之諭知。另原告
    敗訴部分，假執行之聲請駁回。
六、本件原告係依刑事附帶民事訴訟起訴，就被告犯罪所生損害
    範圍，免納裁判費，其他部分（系爭車輛維修費用部分）仍
    應徵裁判費，故仍依民事訴訟法第79條規定諭知訴訟費用之
    負擔。
中    華    民    國   110    年    11    月    26    日
                  桃園簡易庭  法  官  顏嘉漢
以上為正本係照原本作成。
如不服本判決，應於送達後20日內，向本院提出上訴狀並表明上
訴理由，如於本判決宣示後送達前提起上訴者，應於判決送達後
20日內補提上訴理由書（須附繕本）。
如委任律師提起上訴者，應一併繳納上訴審裁判費。
中    華    民    國   110    年    11    月    26    日
                              書記官  楊上毅